臺灣新竹地方法院民事簡易判決
110年度竹北簡字第539號
原      告  李易展  
被      告  曾紫洛  
訴訟代理人  李大偉  
上列當事人間請求損害賠償事件，本院於民國111年2月15日辯論
終結，判決如下：
    主      文
原告之訴駁回。
訴訟費用由原告負擔。
    事實及理由
一、原告主張：原告於民國109年9月15日下午1時3分許，駕駛車
    牌號碼000-0000號小貨車(下稱系爭車輛)，行經新竹縣○○鄉
    ○○○00000號前時，因對向紅綠燈號誌遭遮擋，自原告行向無
    法看見，進而與被告駕駛之車牌號碼0000-00號自用小客車
    發生碰撞，造成系爭車輛受損，原告因而支出修理費用新臺
    幣(下同)104,450元。又警方初步分析研判表認本件交通事
    故係不明原因所致，兩造均無對錯，而原告既已先行賠償被
    告之損失，被告亦應賠償原告所受之損失。至原告雖曾於10
    9年9月26日與被告簽立和解書(下稱系爭和解書)，並賠償被
    告18萬元，然僅約定被告日後不得再向原告求償，原告未同
    意和解條件第2條之規定即日後不得向被告求償，亦未在該
    條文旁簽名蓋章。為此，爰依民法第184條第1項前段、第19
    1條之2、第196條之規定，提起本件訴訟，並聲明：被告應
    給付原告104,450元，及自起訴狀繕本送達翌日起至清償日
    止，按年息百分之5計算之利息。
二、被告則以：兩造前於109年9月26日就本件交通事故已達成和
    解，並簽訂系爭和解書；系爭和解書第2條約定：「嗣後無
    論如何情形乙方或任何其他人不得再向甲方要求其他賠償並
    不得再有異議及追溯等情事」，是原告既已私下與被告達成
    和解，並表明不再向被告更為主張，卻又單方違反協議內容
    逕行提出本件訴訟，顯已違反契約約定及誠信原則。再者，
    依本案警方於現場圖之現場處理摘要第3行記載：「A車疑似
    闖紅燈與B車發生碰撞」，是觀諸前開資料，本件交通事故
    顯係原告闖紅燈所致，理應由原告負擔全部肇事責任，故原
    告提起本件訴訟，顯無理由。答辯聲明：原告之訴駁回。
三、得心證之理由：
(一)原告主張其於前揭時、地駕駛之系爭車輛，與被告駕駛之車
    牌號碼0000-00號自用小客車發生碰撞，造成系爭車輛受損
    ，原告因而支出修理費用104,450元等情，已據原告提出統
    一發票、估價單等為證(見本院調解卷第3-1頁至第3-4頁)
　　，並經本院依職權向新竹縣政府警察局新湖分局函調本件交
    通事故之道路交通事故現場圖、道路交通事故調查報告表㈠㈡
    、當事人酒精測定紀錄表、新竹縣政府警察局道路交通事故
    當事人登記聯單、調查筆錄、道路交通事故照片黏貼紀錄表
    、道路交通事故初步分析研判表、路口監視器影像檔光碟等
    查閱無訛(見本院調解卷第6頁至第29-1頁)，核與原告主張
    之上開事實相符，且為被告所不爭執，自堪信為真實。
(二)原告主張本件交通事故之發生經警方初步分析研判係不明原
    因所致，兩造均無對錯，是原告既已賠償被告，自得向被告
    請求賠償系爭車輛之損害云云。惟查，原告於本件交通事故
    發生後警詢中陳稱：當時我駕駛000-0000號營業大貨車自紅
    毛往鳳鼻隧道方向沿台15線行駛，於上述地點路口處，可能
    因施工關係將紅綠燈改到路邊，導致我這方向看不到紅綠燈
    ，行駛過該路口時對方駕駛0000-00號自小客車自我的右側
    駛出，我閃避不及發生碰撞；我發現對方駕駛之車輛已經在
    我旁邊，我來不及採取剎車反應；第一次撞擊部位為車頭，
    車輛翻車及大面積毀損，右腰部及右腳受傷；當時行車速度
    約每小時60公里左右等情；被告於事故發生後警詢中表示：
    當時我駕駛0000-00號自小客車自鳳坑漁港往新庄子方向行
    駛，於上述地點路口處，對方000-0000號營業大貨車闖紅燈
    自我的左側駛來與我發生碰撞，我發現對方駕駛之車輛時已
    經發生碰撞了，我來不及採取剎車反應；第一次撞擊部位為
    左側車頭，全車接近報廢，左胸第四根肋骨斷裂、左半身全
    部擦傷、右臉頰受傷，當時行車速率為每小時40公里等語，
    有調查筆錄2份在卷可參(見本院調解卷第16頁至第17頁、第
    19頁至第20頁)，是認被告抗辯原告於本件交通事故發生時
    有闖紅燈一事，應屬有據。
　２本院當庭勘驗新竹縣政府警察局新湖分局所提供本件交通事
    故影像，勘驗結果為：此影像是路口監視器錄影的翻拍影像
    ，在本光碟影像21秒時，被告駕駛的小客車從畫面右方出現
    ，原告駕駛的小貨車是從畫面左下方出現，兩車行至該路口
    時並無減速的跡象。本光碟影像22秒時兩車發生碰撞，原告
    車輛的車頭碰撞被告車輛左側車身接近車頭處。從本影像中
    太陽光影的方向，可見太陽是在原告車輛向前行駛之方向(
    陰影出現在車尾附近)，畫面右方的三色燈號交通號誌之陰
    影方向是垂直原告行駛的方向(當庭截圖列印)等情，有本院
    111年2月15日言詞辯論筆錄可參(見本院竹北簡字卷第26頁
    至第27頁)；又比對事故發生當時號誌設置位置及原告提出
    之其行向號誌設置照片(見本院調解卷第24頁、本院竹北簡
    字卷第35頁至第39頁)，堪認事故發生當時原告行向之號誌
    雖設置於道路旁，然並未遭遮擋，一般駕駛人可以正常看見
    ，並無不能注意之情事。且縱本件交通事故發生當時，原告
    難以看見其行向之交通號誌，依其認知，原告亦係通過無號
    誌之交岔路口，仍具有減速慢行之義務，惟由前揭路口監視
    器錄影翻拍影像可見，原告駕駛系爭車輛行經肇事路口時並
    未減速，以致未能充分注意交通號誌之設置及車前狀況，因
    而肇致本件交通事故，是原告就本件交通事故之發生自有過
    失。
　３另被告駕駛0000-00號自小客車行經肇事路口時，雖亦有未減
    速之情形。惟查被告駕駛0000-00號自小客車行經肇事路口
    時係依綠燈號誌通過路口正常行駛，並無特別減速通過之義
    務，且因原告突然闖越紅燈駛入肇事路口，導致系爭車輛車
    頭與被告駕駛之車輛左前車身發生碰撞，由此可徵被告因事
    發突然，客觀上並無反應時間，依一般人之能力衡估，被告
    見狀已屬閃避不及之情況，自難期被告有足夠之反應時間避
    免車禍發生或為何等安全措施，是被告對原告駕駛系爭車輛
    違規闖紅燈突然進入其行向車道之行為，亦無加以注意避免
    事故發生之可能，被告既已盡注意之能事，自難認與有過失
    。因此，原告應就本件事故之發生，負全部之肇事責任。
　４至新竹縣政府警察局道路交通事故初步分析研判表雖認本件
    交通事故因號誌不明無法研判(見本院調解卷第29頁)，然此
    係警察機關之初步分析研判，並不拘束本院之認定，此觀該
    初步分析研判表附註事項已記載明確，且本件交通事故之肇
    事原因乃係原告未依交通號誌指示闖越紅燈所致，上開初步
    分析研判表未就此部分予以釐清，自無從作為不利於被告之
    認定依據，併予敘明。
(三)第按，稱和解者，謂當事人約定，互相讓步，以終止爭執或
    防止爭執發生之契約；和解有使當事人所拋棄之權利消滅及
    使當事人取得和解契約所訂明權利之效力，民法第736條、
    第737條亦有明文。而和解內容，倘以他種法律關係替代原
    有法律關係者，則係以和解契約創設新法律關係，故債務人
    如不履行和解契約，債權人應依和解創設之新法律關係請求
    履行，不得再依原有法律關係請求給付(最高法院83年台上
    字第620號判決意旨可資參照)。查本件被告抗辯伊已與原告
    就本件交通事故成立上開和解，原告不得再向被告請求損害
    賠償一節，業據提出系爭和解書為證(見本院調解卷第34頁)
    ，觀諸系爭和解書上所載甲方為曾紫洛即被告，乙方為李易
    展即原告，雙方均有簽名及捺印，和解條件則記載：「一、
    茲鑒於事出意外雙方同意和解結案：由乙方(即原告，下同)
    賠付甲方(即被告，下同)新臺幣18萬元整，但不含強制責任
    險，於109年9月26日和解，甲方不再追加任何費用。已付款
    甲方：(曾紫浩簽名及捺印)。二、嗣後無論如何情形乙方或
    任何其他人不得再向甲方要求其他賠償並不得再有異議及追
    訴等情事。右列各項和解條件經甲乙兩方同意遵守特立和解
    書為憑。」，有系爭和解書在卷可參(見本院調解卷第34頁)
    ，則系爭和解書既已記載兩造在上開和解成立後，不得再互
    相要求其他賠償，並不得再有異議及追訴等情事，足認兩造
    當時認知應係因本件交通事故所生損害賠償責任之紛爭為一
    次解決，達成和解，否則被告當時應不會與原告簽立系爭和
    解書。至於原告主張其未於系爭和解書第2條約定之下方簽
    名、蓋章，故不受該條約定之內容內容拘束云云。惟查，系
    爭和解書有「簽名蓋章」之欄位，原告於該欄位中簽名，自
    應解釋為同意同一書面記載之全部約定，被告另外於系爭和
    解書第1條約定下方簽名，係用於證明已收受原告賠償之款
    項，此由其簽名位置旁記載「已付款」等情可證（見本院竹
    北簡字卷第19頁）。非謂兩造應於各條款旁分別簽名始有效
    力。準此，被告抗辯原告不得在上開和解成立後，再向被告
    請求損害賠償乙節，自屬可採，揆諸前揭法條及裁判意旨，
    原告自無由依和解成立前原有之侵權行為法律關係再行請求
    ，故原告請求被告給付系爭車輛之修理費用，洵屬無據。
(四)綜上所述，原告無法證明被告有何過失，且兩造業已就本件
    交通事故達成和解，業如前述。從而，原告依民法第184條
    第1項前段、後段、第191條之2、第196條之規定，提起本件
    訴訟，請求被告應給付原告104,450元，及自起訴狀繕本送
    達翌日起至清償日止，按年息百分之5計算之利息，為無理
    由，應予駁回。
四、本件事證已明，兩造其餘之攻擊或防禦方法，及未經援用之
    證據，經本院斟酌後，認均不足以影響本判決之結果，自無
    一一詳予論駁之必要，併此敘明。　　
五、訴訟費用負擔之依據：民事訴訟法第78條。
中　　華　　民　　國　　111 　年　　3 　　月　　11　日
                  竹北簡易庭  法  官  李宇璿 
以上正本係照原本作成。
如對本判決上訴，須於判決送達後20日內向本院提出上訴狀。如
委任律師提起上訴者，應一併繳納上訴審裁判費。
中　　華　　民　　國　　111 　年　　3 　　月　　14　　日
                              書記官  王恬如